【裁判字號】    93,訴,2414
【裁判日期】    950113
【裁判案由】    清償借款
【裁判全文】
臺灣高雄地方法院民事裁定              93年度訴字第2414號
原      告  國泰人壽保險股份有限公司
法定代理人  丁○○
訴訟代理人  甲○○
            丙○○
被      告  戊○○
當事人間請求清償債務事件，本院裁定如下：
    主  文
本件被告戊○○部分，移送臺灣臺北地方法院。
    理  由
一、按訴訟之全部或一部，法院認為無管轄權者，依原告聲請或
    依職權以裁定移送其管轄法院，民事訴訟法第28條第1 項定
    有明文。次按，當事人得以合意定第一審管轄法院，惟於民
    事訴訟法定有專屬管轄之訴訟，不適用之，此觀之民事訴訟
    法第24條、第26條之規定自明。故除專屬管轄外，因雙方當
    事人之合意，使本無管轄權之法院因而有管轄權，本有管轄
    權之法院喪失管轄權，合意管轄一經約定，原告即應向合意
    管轄之法院起訴，不得向他法院起訴（參見楊建華著，民事
    訴訟法實務問題研究，74年8 月版，第15頁）。
二、原告主張：被告戊○○於民國83年3 月10日邀同同案被告乙
    ○○（另行審結）為連帶保證人，向原告借款新臺幣（下同
    ）770,000 元及780,000 元，共計1,550,000 元，雙方約定
    借款期間均自83年3 月10日起至103 年3 月10日止，利息均
    按週年利率百分之10計付，並同意原告於每年3 月及9 月或
    因國內情勢變遷所訂新利率計付利息，均自借款日起以1 個
    月為1 期每滿1 個月攤還部分本金及按還款方式、借款餘額
    計算之利息1 次，如有1 期未按時償付本息時，即喪失分期
    攤還之權利，全部借款視為到期。且如有遲延履行時，其逾
    期在6 個月內者，均按上開利率百分之10，超過6 個月者，
    均按上開利率百分之20加計違約金。嗣被告戊○○於91年3
    月10日起即未支付本息，依約債務視為全部到期，原告乃聲
    請拍賣上開借款之抵押物求償，惟仍未足額受償，爰依消費
    借貸及連帶保證之法律關係，提起本訴，並聲明：(一)被告與
    同案被告乙○○應連帶給付原告803,577 元，及其中766,09
    8 元，自93年4 月28日起至清償日止，按週年利率百分之8.
    5 計算之利息，及按上開利率百分之20計算之違約金。(二)訴
    訟費用由被告與同案被告乙○○連帶負擔。
三、查本件被告之住所雖在高雄縣燕巢鄉○○路175 巷2 號9 樓
    之5 ，係屬本院管轄區域，惟當事人於訂立借款契約時，業
    以合意約定因該契約涉訟時，以臺灣臺北地方法院為第一審
    管轄法院，有約定書影本1 份在卷可參，揆諸前揭說明，本
    院自非有管轄權之法院，且被告經合法通知，均未於言詞辯
    論期日到場，本件亦未因被告不抗辯本院無管轄權而為本案
    之言詞辯論，而取得管轄權，原告向無管轄權之本院起訴，
    顯係違誤，爰依職權將本件被告戊○○部分，移轉於該管轄
    法院。
四、依民事訴訟法第28條第1 項，裁定如主文。
中    華    民    國    95    年    1     月    13    日
                  民事第二庭  法  官  伍逸康
如對本裁定抗告須於裁定送達後10日內向本院提出抗告狀，並繳
納裁判費新臺幣1,000元。
中    華    民    國    95    年    1     月    13    日
                              書記官  光聰


司法院資訊處製作；財團法人民間司法改革基金會備份。
